【裁判字號】    98,訴,2153
【裁判日期】    981210
【裁判案由】    偽造文書等
【裁判全文】
臺灣板橋地方法院刑事判決              98年度訴字第2153號
公  訴  人  臺灣板橋地方法院檢察署檢察官
被      告  甲○○
                    （現另案在臺灣桃園女子戒治所強制戒治
上列被告因偽造文書等案件，經檢察官提起公訴（97年度偵字第
22847 號、第28387 號），被告於準備程序中就被訴事實為有罪
之陳述，經本院合議庭裁定由受命法官獨任進行簡式審判程序，
並判決如下：
    主  文
甲○○收受贓物，處拘役貳拾日，如易科罰金，以新臺幣壹仟元
折算壹日。又共同行使偽造私文書，足以生損害於他人，處有期
徒刑月，如易科罰金，以新臺幣壹仟元折算壹日；扣案廢機動
車輛讓渡切結書壹紙上偽造之高梅枝署名壹枚沒收。
    事  實
一、甲○○與乙○○為同居男女朋友，明知乙○○於民國97年7
    月初至同年8 月5 日間交付、金額新臺幣（下同）1000元至
    5000元不等之生活費用，係其以冒用身分擅自處分他人所有
    車輛之方式，施用詐術，向不特定廠商詐取之回收金，仍基
    於收受贓物之故意，在臺北縣樹林市○○路○ 段360 號5 樓
    住處，陸續收受之。復明知未經高梅枝同意或授權，仍意圖
    供冒用身分使用，而與乙○○基於行使偽造私文書、行使變
    造國民身分證之犯意聯絡，由乙○○於97年8 月4 日晚間某
    時許，在臺北縣樹林市○○路○ 段某處，以將甲○○之照片
    換貼在高梅枝之國民身分證影本上後影印之方式，變造高梅
    枝之國民身分證影本1 張，足生損害於高梅枝本人，再於翌
    日下午2 時35分許，在臺北縣三重市○○路31號前，由甲○
    ○在廢機動車輛讓渡切結書上立切結書人欄內，偽造高梅枝
    之署名1 枚，以此方式，偽造廢機動車輛讓渡切結書之私文
    書1 紙，表彰高梅枝保證有權轉讓車牌號碼OU-3550 號自用
    小客車之旨，足生損害於高梅枝，隨即連同前開變造之高梅
    枝國民身分證影本，交付發輝環保工程有限公司（以下簡稱
    發輝公司）指派到場之司機陳柏諭收執，而為行使，乙○○
    則在附近守候。惟發輝公司早知有異，並報警處理，而為警
    當場查獲，並扣得經變造之高梅枝國民身分證影本1 張、偽
    造之廢機動車輛讓渡切結書1 張、行動電話2 具及丁○○所
    有之車牌號碼OU-3550 號汽車1 輛、汽車行車執照原本與影
    本各1 張、汽車強制責任險保險卡2 張、丙○○所有之車牌
    號碼DL-4913 號汽車保險卡1 張。
二、案經臺北縣政府警察局刑事警察大隊移送臺灣板橋地方法院
    檢察署檢察官偵查起訴。
    理  由
一、上揭事實，業據被告甲○○於警詢、檢察官訊問及本院審理
    時坦承不諱，核與證人即同案被告乙○○於警詢時供述之情
    節相符，並經證人林麗美（發輝公司負責人）、陳柏諭於警
    詢及檢察官訊問時具結證述綦詳。此外，復有經變造之高梅
    枝國民身分證影本、偽造之廢機動車輛讓渡切結書各1 件扣
    案可資佐證，俱徵被告前揭不利於己之自白與事實相符。綜
    上，本案事證明確，被告犯行堪予認定。
二、核被告所為，係犯戶籍法第75條第2 項、第1 項行使變造國
    民身分證罪（按戶籍法第75條規定業於97年5 月28日修正公
    布，自同年月30日起施行，關於意圖供冒用身分使用而變造
    國民身分證之行為，為刑法第212 條變造特種文書罪之特別
    規定，應優先適用，檢察官起訴書所犯法條欄漏未論及，應
    予補正）、刑法第216 條、第210 條行使偽造私文書罪及同
    法第349 條第1 項收受贓物罪。被告與乙○○間就上開行使
    變造國民身分證、行使偽造私文書等犯行，有犯意之聯絡及
    行為之分擔，皆為共同正犯。被告偽造高梅枝之署名，為偽
    造私文書之階段行為，又變造高梅枝之國民身分證影本及偽
    造廢機動車輛讓渡切結書後持以行使，其變造、偽造之低度
    行為，分別為行使之高度行為所吸收，均不另論罪。被告以
    一行為行使變造之國民身分證影本及偽造之廢機動車輛讓渡
    切結書，觸犯行使變造國民身分證、行使偽造私文書二罪，
    為想像競合犯，應依刑法第55條規定，從一重之行使偽造私
    文書罪論處。又被告於97年7 月初至同年8 月5 日間，多次
    收受乙○○交付之贓款，係因與乙○○同居之故，基於單一
    之犯罪目的，反覆實施，為集合犯，應評價為一收受贓物罪
    。至被告所犯行使偽造私文書、收受贓物二罪，犯意各別，
    行為互殊，應予分論併罰。爰審酌被告擅自冒用高梅枝身分
    從事法律行為，欠缺守法觀念，應予非難，兼衡被告之素行
    、智識程度，其犯罪之動機、目的、手段、所獲利益，及被
    告因與乙○○同居之故，收受乙○○交付之贓款作為生活費
    用，惡性尚非重大，暨被告犯罪後坦承犯行之態度等一切情
    狀，分別量處如主文所示之刑，並諭知易科罰金之折算標準
    ，資為懲儆。
三、被告偽造之廢機動車輛讓渡切結書及變造之高梅枝國民身分
    證影本，業經行使交付陳柏諭，非屬被告所有，然前開私文
    書上偽造之高梅枝署名1 枚，為偽造之署押，依刑法第219
    條規定，不問屬於犯人與否，應予沒收。至扣案行動電話2
    具，與被告前開犯罪事實無涉，其餘扣案物品，則非被告所
    有之物，均無從併予宣告沒收，附此敘明。
據上論斷，應依刑事訴訟法第273 條之1 第1 項、第299 條第1
項前段，戶籍法第75條第2 項、第1 項，刑法第11條前段、第28
條、第216 條、第210 條、第219 條、第349 條第1 項、第55條
、第41條第1 項前段，刑法施行法第1 條之1 ，判決如主文。
本案經檢察官鄭淑壬到庭執行職務。
中    華    民    國    98    年    12    月    10    日
                  刑事第二十庭  法  官  廖怡貞
以上正本證明與原本無異。
如不服本判決，應於判決送達後10日內，向本院提出上訴狀。
                                書記官  林惠齡
中    華    民    國    98    年    12    月    11    日
附錄本案論罪科刑法條全文
戶籍法第75條
意圖供冒用身分使用，而偽造、變造國民身分證，足以生損害於
公眾或他人者，處5 年以下有期徒刑、拘役或科或併科新臺幣50
萬元以下罰金。
行使前項偽造、變造之國民身分證者，亦同。
將國民身分證交付他人，以供冒名使用，或冒用身分而使用他人
交付或遺失之國民身分證，足以生損害於公眾或他人者，處3 年
以下有期徒刑、拘役或科或併科新臺幣30萬元以下罰金。
中華民國刑法第210條
（偽造變造私文書罪）
偽造、變造私文書，足以生損害於公眾或他人者，處5 年以下有
期徒刑。
中華民國刑法第216條
（行使偽造變造或登載不實之文書罪）
行使第210 條至第215 條之文書者，依偽造、變造文書或登載不
實事項或使登載不實事項之規定處斷。
中華民國刑法第349條
（普通贓物罪）
收受贓物者，處3 年以下有期徒刑、拘役或500 元以下罰金。
搬運、寄藏、故買贓物或為牙保者，處5 年以下有期徒刑、拘役
或科或併科1000元以下罰金。
因贓物變得之財物，以贓物論。


司法院資訊處製作；財團法人民間司法改革基金會備份。
